【裁判字號】    97,訴,1350
【裁判日期】    970919
【裁判案由】    返還借款
【裁判全文】
臺灣臺中地方法院民事判決  97年度訴字第1350號
原      告  丙○○
訴訟代理人  黃安然律師
被      告  乙○○
上列當事人間請返還借款事件，本院於中華民國97年9月4日言
詞辯論終結，判決如下：
    主  文
被告應給付原告新台幣壹佰萬元，及自民國九十七年六月七日起
至清償日止，按年息百分之五計算之利息。
訴訟費用由被告負擔。
本判決於原告以新台幣參拾參萬參仟元供擔保後，得假執行。
    事實及理由
一、本件原告起訴主張：被告於民國85年之前陸續向原告借款，
    兩造並於95年結算被告共積欠原告新台幣（下同）100萬元
    （下稱系爭借款），並簽立借據1紙，被告迄今未返還系爭
    借款與原告，爰依消費借貸之法律關係請求被告返還借款等
    語。並聲明(一)被告應給付原告100萬元，及自起訴狀繕本送
    達翌日起至清償日止，按年息百分之5計算之利息。(二)願供
    擔保，請准宣告假執行。
二、被告就伊與原告間存在100萬消費借貸關係並不爭執，惟辯
    稱伊娘家分財產時，伊委託訴外人甲○○即被告之兄、原告
    之前夫將伊所分得之65萬元、32萬元支票及3萬元現金共100
    萬元，交予原告以為清償云云。並聲明：原告之訴駁回。
三、按當事人主張有利於己之事實者，就其事實有舉証之責任，
    民事訴訟法第277條定有明文；而請求履行債務之訴，原告
    就其所主張債權發生原因之事實，固有舉証之責任，若被告
    自認此項事實而主張該債權已因清償而消滅，則清償之事實
    ，應由被告負舉証責任（最高法院28年上字第1920號判例意
    旨可資參照）。本件原告主張被告向其借款100萬元之情事
    ，業據提出被告於97年5月29日自承確曾積欠原告100萬元款
    項之函為證，並為被告自認，被告雖辯稱上述款項已委託伊
    兄甲○○代為清償云云，惟為原告否認，依前揭說明，此清
    償之事實自應由被告負舉証之責任。經查：
  (一)被告就積欠原告之系爭款項，曾委託伊兄甲○○就伊於娘家
    可分得之財產100萬元，代為返還原告云云，固經甲○○到
    庭陳證：「被告當時表示他娘家分得的財產，其中的壹佰萬
    元要放在我這邊，是被告要還給原告的，叫原告回來跟我拿
    」（詳本院97年9月4日言詞辯論筆錄），惟甲○○亦稱「因
    為原告有欠我錢，也有欠我母親錢，原告都沒有回來處理，
    我把這壹佰萬元留起來就是叫原告回來處理，那是因為他都
    沒有回來處理欠我媽媽的錢及欠我的錢的部分，所以到現在
    我都沒有還給原告。」（詳同日筆錄），故依甲○○所陳證
    ，被告雖曾託甲○○代為清償100萬元予原告，惟甲○○迄
    今猶未將100萬元還予原告，故被告所辯確已清償予原告之
    情，自不可採。
  (二)按依債務本旨，向債權人或其他有受領權人為清償，經其受
    領者，債之關係消滅，民法第309條第1項定有明文，本件被
    告就伊所積欠原告之系爭款項，既未向原告清償，則兩造間
    系爭款項之借貸關係尚未消滅，從而原告本於消費借貸法律
    關係請求被告給付新台幣100萬元，及自訴狀繕本送達翌日
    起即97年6月7日起至清償日止，按年息百分之5計算之利息
    ，為有理由，應予准許。
四、原告陳明願供擔保，請求宣告假執行，核無不合，爰酌定相
    當之擔保金額，予以准許。
五、本件訴訟費用及假執行之依據：民事訴訟法第78條、第390
    條第2項。
中    華    民    國    97    年    9    月    19    日
                  民事第二庭    法  官  涂秀玲
正本係照原本作成。
如對本判決上訴，須於判決送達後20日內向本院提出上訴狀。
中    華    民    國    97    年    9    月    19   日
                                書記官


司法院資訊處製作；財團法人民間司法改革基金會備份。
